臺灣花蓮地方法院刑事判決
111年度易字第264號
公  訴  人  臺灣花蓮地方檢察署檢察官
被      告  黎承宗


上列被告因違反毒品危害防制條例案件，經檢察官提起公訴（11
1年度毒偵字第410號），被告於本院準備程序中，就被訴事實為
有罪之陳述，本院裁定由受命法官獨任進行簡式審判程序，判決
如下：
    主  文
黎承宗施用第二級毒品，處有期徒刑肆月，如易科罰金，以新臺
幣壹仟元折算壹日。
    事  實
一、黎承宗基於施用第二級毒品甲基安非他命之犯意，於民國11
    1年3月26日晚間11時48分許為警採集其尿液前回溯96小時內
    之某時許（扣除其為警查獲以致人身自由受公權力拘束而無
    法施用毒品之時間），在不詳地點，以將甲基安非他命置於
    鋁箔紙上燒烤吸食所生煙霧之方式，施用甲基安非他命1次
    。嗣於111年3月26日晚間9時30分許，在花蓮縣花蓮市中正
    路與新港街口，因另案為警緝獲，並於同日晚間11時48分許
    員警經其同意採集尿液送驗，結果呈甲基安非他命陽性反應
    ，而查悉上情。
二、案經花蓮縣警察局花蓮分局報告臺灣花蓮地方檢察署檢察官
    偵查起訴。
    理  由
一、查被告黎承宗本案所犯係非死刑、無期徒刑、最輕本刑為3
    年以上有期徒刑之罪，或高等法院管轄第一審之案件，其於
    本院準備程序進行中，就被訴事實為有罪之陳述，經本院告
    以簡式審判程序之旨，並聽取檢察官及被告之意見後，由本
    院裁定改依簡式審判程序進行審理，是本案之證據調查，依
    刑事訴訟法第273條之2規定，不受同法第159條第1項、第16
    1條之2、第161條之3、第163條之1及第164條至第170條規定
    之限制，合先敘明。
二、上揭犯罪事實，業據被告於本院審理時坦承不諱，而被告於
    111年3月26日晚間11時48分許，經花蓮縣警察局花蓮分局採
    得其尿液檢體，送慈濟大學以酵素免疫分析法（EIA）初驗
    ，再以氣相層析質譜儀法（GC/MS）複驗結果，發現被告尿
    液確呈安非他命類安非他命、甲基安非他命陽性反應等節，
    有職務報告、列管人口基本資料查詢、慈濟大學濫用藥物檢
    驗中心檢驗總表、應受尿液採驗人尿液檢體採集送驗記錄（
    檢體編號：Z000000000000）各1紙附卷可稽（見花蓮縣警察
    局花蓮分局花市警刑字第1110012907號刑案偵查卷第3至4、
    21至25頁）。而考諸甲基安非他命經口服投與後約百分之70
    於24小時內自尿液中排出，約百分之90於96小時內自尿液中
    排出，由於甲基安非他命成分之檢出與其投與方式、投與量
    、個人體質、採尿時間與檢測儀器之精密度等諸多因素有關
    ，因此僅憑尿液中呈安非他命陽性反應，並無法確實推算吸
    食時間距採集時間之長短，惟依上述資料推斷，最長可能不
    會超過4日乙節，業經行政院衛生署藥物食品檢驗局（現改
    制為行政院衛生福利部食品藥物管理署）以81年2月8日（81
    ）藥檢一字第001156號函說明甚詳。再參酌慈濟大學所採用
    之氣相層析質譜儀檢驗方式，為行政院衛生署認可之檢驗機
    構所採用，以氣相層析質譜儀分析法進行確認者，均不致產
    生偽陽性反應，亦經行政院衛生署管制藥品管理局（現改制
    為行政院衛生福利部食品藥物管理署）以92年6月20日管檢
    字第0920004713號函示明確，此乃本院辦理相類案件，職務
    上已知之事實。是以，足認被告自白與事實相符，被告於上
    揭時間施用第二級毒品甲基安非他命1次之事實，已堪認定
    。
三、按甲基安非他命係毒品危害防制條例第2條第2項第2款所定
    之第二級毒品；又犯毒品危害防制條例第10條施用毒品之罪
    者，檢察官應聲請法院裁定，令被告入勒戒處所觀察、勒戒
    ，經觀察、勒戒後，無繼續施用毒品之傾向者，應即釋放，
    並由檢察官為不起訴處分，有繼續施用毒品之傾向者，則由
    檢察官先聲請法院裁定令入戒治處所施以強制戒治，俟強制
    戒治期滿，再行釋放，並由檢察官為不起訴處分；而依前開
    規定觀察、勒戒或強制戒治執行完畢釋放後，3年內再犯施
    用毒品之罪者，檢察官應依法追訴，毒品危害防制條例第20
    條第1項、第2項、第23條第2項分別定有明文。經查，
　　被告前因施用毒品案件，經本院以110年度毒聲字第145號裁
    定令入勒戒處所觀察、勒戒，於110年12月2日因無繼續施用
    傾向出所，並經臺灣花蓮地方檢察署檢察官以110年度毒偵
    字第397號為不起訴處分確定，有臺灣高等法院被告前案紀
    錄表在卷足憑，是被告於110年12月2日因施用毒品案件經觀
    察、勒戒執行完畢釋放後，3年內再犯本案施用第二級毒品
    之罪，依前揭規定，自應依法追訴處罰。綜上，本案事證明
    確，被告犯行堪以認定，應予依法論罪科刑。
四、核被告所為，係犯毒品危害防制條例第10條第2項之施用第
    二級毒品罪。被告施用第二級毒品前，非法持有第二級毒品
    之低度行為，應為其施用毒品之高度行為所吸收，不另論罪
    。爰以行為人之責任為基礎，審酌被告前已因施用毒品案件
    經送觀察、勒戒，並獲不起訴處分之寬典，仍不能戒除毒癮
    ，有上述前案紀錄表可按，再次漠視法令禁制而犯本案，顯
    見其戒除毒癮之意志薄弱，惟念施用毒品者均有相當程度之
    成癮性及心理依賴，其犯罪心態與一般刑事犯罪之本質並不
    相同，且其施用毒品所生危害，實以自戕身心健康為主，對
    於他人生命、身體、財產等法益，尚無明顯而重大之實害，
    犯罪手段尚屬平和，另念及被告犯後已知坦承犯行，非無悔
    意，兼衡被告自陳係因從事夜間工作，需要提神始施用毒品
    之動機（見本院卷第54頁），暨其自述為高中肄業之智識程
    度、自營餐飲業、家庭經濟狀況小康（見本院卷第54頁）等
    一切情狀，量處如主文所示之刑，並諭知易科罰金之折算標
    準，以示懲儆。
據上論斷，應依刑事訴訟法第273條之1第1項、第299條第1項前
段，判決如主文。
本案經檢察官林俊廷提起公訴，檢察官簡淑如到庭執行職務。
中　　華　　民　　國　　111 　年　　10　　月　　4 　　日
　　              刑事第二庭    法　官  黃柏憲
以上正本證明與原本無異。
如不服本判決應於收受送達後20日內向本院提出上訴書狀，並應
敘述具體理由。其未敘述上訴理由者，應於上訴期間屆滿後20日
內向本院補提理由書(均須按他造當事人之人數附繕本)「切勿逕
送上級法院」。
因疫情而遲誤不變期間，得向法院聲請回復原狀。
中　　華　　民　　國　　111 　年　　10　　月　　4 　　日

                                書記官  洪美雪
附錄本案論罪科刑法條全文：
毒品危害防制條例第10條第2項
施用第二級毒品者，處 3 年以下有期徒刑。